【裁判字號】    99,附民,358
【裁判日期】    990929
【裁判案由】    傷害
【裁判全文】
臺灣高雄地方法院刑事附帶民事訴訟判決
原      告  乙○○○
被      告  甲○○
上列被告因傷害案件（本院99年度易字第1317號、99年度簡字第
1113號），經原告提起附帶民事訴訟，請求損害賠償，本院判決
如下：
    主      文
被告應給付原告新臺幣陸萬肆仟壹佰柒拾元，及自民國九十九年
八月十日起至清償日止，按週年利率百分之五計算之利息。
原告其餘之訴駁回。
本判決第一項得假執行。
    事實及理由
一、原告起訴主張：原告與被告因租賃糾紛，素有嫌隙，被告竟
    基於傷害之犯意，於民國98年10月7 日下午5 時5 分許，在
    原告高雄市前鎮區○○○路97號住處內，雙方因故互搶木棍
    ，發生拉扯時，被告持該木棍毆打原告，致原告受有左臀瘀
    傷4 公分×2 公分、右臉紅腫2 公分×2 公分、左側頂部頭
    皮腫脹為3 公分×2 公分等傷害，須長期前往慈泰中醫診所
    就診，迄99年3 月31日止，支出醫療費新臺幣（下同）7,95
    0 元；原告案發前，長年從事看護工作，於97年之前受僱於
    晨光看護中心，晨光看護中心倒閉後，改受僱於仁愛看護中
    心，每月薪資5 萬元，詎於98年10月7 日，遭被告毆打，因
    此受傷住院，未能繼續從事看護工作，迄99年7 月8 日止，
    期間10個月，按上開薪資計算，共計損失50萬元；及精神上
    受有痛苦，請求賠償精神慰撫金50萬元等語。並聲明：(一)被
    告應給付原告100 萬7,950 元及自起訴狀繕本送達翌日起至
    清償日止按年息百分之5 計算之利息；(二)願供擔保請准宣告
    假執行。
二、被告辯稱：原告主張金額太誇張等語。並聲明：駁回原告之
    訴。
三、按附帶民事訴訟之判決，應以刑事訴訟判決所認定之事實為
    據，刑事訴訟法第500 條前段定有明文。本件原告主張之侵
    權行為事實，業據被告於本院99年度易字第1317號刑事案件
    審理中自白，經本院裁定改依簡易判決程序處刑，以99年度
    簡字第1113號，論被告係犯刑法第277 條第1 項之普通傷害
    罪，判處被告拘役55日在案，是原告就此部分主張之上開事
    實，自堪信為真實。
四、次按因故意或過失，不法侵害他人之權利者，負損害賠償責
    任，故意以背於善良風俗之方法，加損害於他人者亦同；不
    法侵害他人之身體或健康者，對於被害人因此喪失或減少勞
    動能力或增加生活上之需要時，應負損害賠償責任；又不法
    侵害他人之身體、健康、名譽、自由、信用、隱私、貞操，
    或不法侵害其他人格法益而情節重大者，被害人雖非財產上
    之損害，亦得請求賠償相當之金額，民法第184 條第1 項、
    第193 條第1 項、第195 條第1 項分別定有明文。本件原告
    主張被告傷害之事實，業如前述，被告自應負侵權行為損害
    賠償責任，茲就本院認定原告請求之項目及數額應否准許，
    分述於下：
  (一)醫療費用：
  1.原告於98年10月7 日即案發當日下午6 時55分許，前往高雄
    市立民生醫院就診，經診斷受有上開傷勢，復自同日起，至
    99年3 月10日止，前往慈泰中醫診所接受傷科療程共計54次
    ，並經診斷「全身多處扭挫傷、瘀傷、腰部及四肢疼痛瘀血
    、引起頭部昏痛、肩部嚴重疼痛、腰部亦是」之症狀，期間
    共計支出醫藥費4,170 元，此有高雄市立民生醫院98年10月
    8 日高市民醫診字第08769 號診斷證明書、慈泰中醫診所99
    年8 月25日期間醫療費用繳費收據及診斷證明書各1 紙附卷
    可稽（見本院附民卷第45、46頁）。本院審酌原告係與被告
    發生拉扯，及遭被告持木棍毆打，致左臀、右臉、左側頂部
    頭皮之身體部位受有上開傷害，核與原告自案發後，因身體
    受有扭挫傷、瘀傷、疼痛等症狀，而前往慈泰中醫診所接受
    傷科療程之醫療內容相當，應屬必要，自堪採認。
  2.原告主張其餘醫療費用3,780 元（7,950-4,170 ＝3,780 元
    ）部分，係原告於98年5 月9 日起，即前往慈泰中醫診所接
    受傷科療程所為支出，此有慈泰中醫診所99年3 月31日診斷
    證明書及期間醫療費用繳費憑證各1 紙附卷可稽（見本院附
    民卷第7 、8 頁），顯與被告於98年10月7 日所為傷害行為
    無涉，此部分之請求，自屬無據。
  3.是以，原告請求醫藥費4,170 元，應予准許，逾此部分之請
    求，洵非有據，不應准許。
  (二)不能工作損失：
  1.按民法第193 條第1 項所謂減少勞動能力，係指職業上工作
    能力一部之滅失，故審核被害人減少勞動能力之程度時，應
    斟酌被害人之職業、智能、年齡、身體或健康狀態等各種因
    素（最高法院85年度台上字第2140號判決要旨參照）。本件
    原告主張其從事看護工作，接續受僱於晨光、仁愛看護中心
    ，每月受領薪資等情，固據其提出高雄市政府社會局97年10
    月14日高市社局二字第0970040901號、97年9 月12日高市社
    局二字第0970037683號、97年9 月4 日高市社局二字第0970
    035359號、97年6 月17日高市社局二字第0970023589號函文
    、晨光看護中心證書、在職教育紀錄表、薪資袋、郵政存簿
    儲金簿暨96年8 月至99年7 月間交易明細（帳號詳卷）影本
    各1 份，及本院調得之仁愛管理顧問社即仁愛看護中心99年
    8 月6 日回函1 紙附卷可稽（見本院附民卷第12至32-1頁）
    。惟觀諸仁愛看護中心回函係以：原告自97年7 月加入仁愛
    管理顧問社人力派遣團隊，為病患提供臨時照顧服務，因年
    事高，體力不適任，不受歡迎，工作機會極少，遂於98年7
    月後退出顧問社，爾後並無合作關係等語，本院復細繹原告
    所舉上開郵政存簿儲金簿交易明細內容項目為「薪資」或「
    委發款項」，並自行以螢光筆勾著，提出於本院者，自96年
    8 月至12月，為期5 個月間，領取薪資總計為118,355 元（
    計算式：2085+2700+14550+3600 +3760+13300+1400+10400+
    9900+5000+7000+1060+43600 ＝118355），以此方式概算平
    均每月領取薪資為23,671元（計算式：118355/5＝23671 ）
    ，而自97年1 月至12月，為期12個月間，領取薪資總計為10
    0,235 元（計算式：1625+19800+1800+2790+548+2400+1000
    0+900+5400+6000+34000+4720+2552+7700＝100235），以此
    方式概算平均每月領取薪資為8,352 元（計算式：100235/1
    2=8352），又自98年1 月至9 月（案發日為98年10月7 日）
    間，為期9 個月間，領薪資總計為86,844元（計算式：4500
    +8100+ 4500+1800+4500+1800+4400+4500+1900+1386+2286+
    3600+900+3501+1800+6110+11407+3330+1800+3924+900+180
    0+2700+ 2700+1800 +900＝86844 ），以此方式概算平均每
    月領取薪資為9,649 元（計算式：86844/9=9649），可見原
    告於97年、98年間每月平均領取薪資皆為8 至9,000 餘元，
    相較於96年間之23,671元有顯著落差，核與上開仁愛看護中
    心回函所陳原告因年事已高，體力不適任，不受歡迎，工作
    機會極少等語，及原告於本院審理中所自陳其為34年間出生
    ，逾60歲之婦女，於91年7 月間因腰疾接受開刀手術，且近
    年患有糖尿病、高血壓、心臟病，甫於99年5 月間到阮綜合
    醫院接受心臟手術等節（見本院附民卷第64至65頁），均相
    符無訛，足見原告於98年10月7 日案發前，即因本身身體健
    康因素，喪失勞動能力，而於97年7 月間與仁愛看護中心終
    止勞動關係，自無從將未能繼續從事看護工作之薪資損失歸
    咎於被告所為，其主張被告應賠償薪資損失，無可憑採。
  2.復觀諸原告因本件被告所為傷勢，受傷部位係左臀、右臉、
    左側頂部頭皮，受傷型態係瘀傷、紅腫、腫脹，受傷範圍大
    小為4 至8 平方公分等情，已如前述，而原告於案發當日下
    午6 時55分前往就診，臥床休息，於當晚7 時許即能下床步
    行如廁，至翌日即98年10月8 日凌晨0 時55分許，即自行離
    院，且神智狀況、活動力均屬正常，有高雄市立民生醫院急
    診護理紀錄單、急診病歷各1 紙可稽（見98年度偵字第3711
    1 號卷第22頁、第24頁背面），衡情原告傷勢尚屬輕微，受
    傷害部位亦與從事勞動時所需之四肢活動能力無涉，自無從
    使本院獲得其所受傷害導致無法繼續工作之結果，是原告請
    求被告賠償不能工作損失50萬元，即屬無據。
  (三)精神慰撫金：
  1.按慰藉金之賠償以身體、健康、名譽、自由、信用、隱私、
    貞操，或其他人格法益遭受侵害，而情節重大者，被害人精
    神上受有痛苦為必要，其核給之標準與財產上損害之計算不
    同，惟非不可斟酌雙方身分、資力與加害程度，及其他各種
    情形核定相當之數額；換言之，以人格權遭遇侵害，受有精
    神上之痛苦，而請求慰藉金之賠償，其核給之標準，須斟酌
    雙方之身分、資力與加害程度及其他各種情形核定相當之數
    額。
  2.本院審酌原告所受為左臀瘀傷4 公分×2 公分、右臉紅腫2
    公分×2 公分、左側頂部頭皮腫脹為3 公分×2 公分等傷害
    ，復考量雙方前曾屢次發生糾紛，尤以原告於98年5 月18日
    在上址謾罵被告之同居人洪鈺雯，進而發生口角、互毆，嗣
    原告、案外人洪鈺雯均經本院以99年度易字第622 號判刑在
    案，被告則經臺灣高雄地方法院檢察署檢察官以98年度偵字
    第21424 號為不起訴處分確定乙節為甚，有被告臺灣高等法
    院前案紀錄表及上開判決書、處分書可憑（見98年度偵字第
    37111 號卷第45至46頁、本院99年度易字第1317號卷第4 至
    7 頁），致兩造嫌隙甚深，及被告於行為時所持木棍大小、
    長度、重量，復參酌原告為逾60歲之婦女，學歷為高職畢業
    ，長期從事看護工作謀生，名下有位在高雄市前鎮區之土地
    2 筆、房屋1 筆，及持有有價證券數筆，及被告為30餘歲之
    壯年男子，教育程度為國中畢業、家境小康、做工謀生、名
    下無財產等一切情狀，業據兩造陳述明確，復有原告提出之
    上開晨光看護中心證書、郵局存摺影本及本院職權調得兩造
    稅務電子閘門財產所得調件明細表可稽（見本院附民卷第16
    至31、55至57頁、98年度偵字第37111 號卷第4 、7 頁），
    爰認原告請求慰撫金50萬元核屬過高，應予酌減為6 萬元，
    較為妥適，逾此數額之請求，則無理由。
  (四)綜上，合計原告得請求之數額為6 萬4,170 元（計算式：4,
    170 元（醫療費）+ 6 萬元（精神慰撫金）=6萬4,170 元。
五、綜上所述，原告因被告傷害之行為，依侵權行為之法律關係
    ，訴請被告賠償原告6 萬4,170 元，及自附帶民事訴訟起訴
    狀繕本送達翌日即99年8 月10日（此有本院99年度附民字第
    358 號卷第8-2 頁送達證書附卷可稽）起至清償日止，按法
    定利率年息5 ％計算利息，洵屬正當，應予准許；逾此部分
    金額之請求，則無理由，應予駁回。
六、原告雖陳明願供擔保請准宣告假執行，惟就原告勝訴部分，
    因所命給付金額未逾50萬元，依刑事訴訟法第491 條第10款
    準用民事訴訟法第389 條第1 項第5 款規定，法院應依職權
    宣告假執行，故原告聲請供擔保假執行，僅係促請法院注意
    依職權宣告假執行，附此敘明。至原告敗訴部分，其訴既經
    駁回，其假執行之聲請亦失所附麗，應併予駁回。
七、據上論結，本件原告之訴一部為有理由，一部為無理由，依
    刑事訴訟法第502 條、第491 條第10款，民事訴訟法第389
    條第1 項第5 款，判決如主文。
中    華    民    國    99    年    9     月    29    日
                  刑事第十四法庭  法  官   李俊霖
以上正本證明與原本無異。
如不服本判決應於收受本判決後10日內向本院提出上訴書狀，並
應敘述具體理由，如未敘述上訴理由者，應於上訴期間屆滿後20
日內補提理由書狀於本院（均須按他造當事人之人數附繕本）「
切勿逕送上級法院」。
中    華    民    國    99    年    9     月    29    日
                                  書記官   武凱葳

司法院資訊處製作；財團法人民間司法改革基金會備份。
